【裁判字號】    98,訴,1194
【裁判日期】    980807
【裁判案由】    違反毒品危害防制條例
【裁判全文】
臺灣彰化地方法院刑事判決            98年度訴字第1194號
公  訴  人  臺灣彰化地方法院檢察署檢察官
被      告  甲○○
                    （現因另案於臺灣雲林第二監獄執行中）
上列被告因違反毒品危害防制條例案件，經檢察官提起公訴（98
年度毒偵字第1032號），本院依簡式審判程序判決如下：
    主  文
甲○○施用第一級毒品，累犯，處有期徒刑捌月；扣案之第一級
毒品海洛因壹包（驗餘淨重零點貳肆玖柒公克）沒收銷燬之，扣
案之削尖鏟管貳支及注射針筒壹支均沒收。又施用第二級毒品，
累犯，處有期徒刑肆月；扣案之削尖鏟管貳支沒收。應執行有期
徒刑拾月，扣案之第一級毒品海洛因壹包（驗餘淨重零點貳肆玖
柒公克）沒收銷燬之，扣案之削尖鏟管貳支及注射針筒壹支均沒
收。
    犯罪事實及理由
一、犯罪事實：
（一）甲○○曾於民國93年間，因違反毒品危害防制條例案件，
      經法院判處有期徒刑7 月確定，於94年2 月8 日因縮短刑
      期期滿執行完畢（本案構成累犯）。又於94年間，再因違
      反毒品危害防制條例案件，經法院判處分別有期徒刑10月
      、3 月，定應執行刑為有期徒刑1 年確定，於96年4 月3
      日縮短刑期期滿執行完畢（本案構成累犯）。
（二）甲○○前於89年間，先後因施用毒品案件，2 次經本院裁
      定送觀察、勒戒後，均認無繼續施用毒品傾向，分別於89
      年5 月9 日、同年8 月22日執行完畢釋放。
（三）詎甲○○猶不知悔改，復分別基於施用第一級毒品海洛因
      、第二級毒品甲基安非他命之犯意，於98年4 月23日（起
      訴書明顯誤載為97年4 月24日）上午7 時許，在其停放於
      彰化縣鹿港鎮○○○○街138 號前之自用小客車內，以將
      海洛因置入針筒內摻水稀釋後注射身體之方式，施用第一
      級毒品海洛因1 次；於98年4 月22日下午5 時30分許，在
      其停放於彰化縣鹿港鎮○○○號道路旁之自用小客車內，將
      第二級毒品甲基安非他命置入吸食器內，以火燒烤吸其煙
      霧之方式，施用甲基安非他命1次。
（四）嗣於98年4 月23日上午9 時40分許，為警巡經彰化縣鹿港
      鎮○○○○街138 號前，見甲○○施用毒品後於自用小客
      車內昏睡，乃叫醒甲○○進行盤查，而當場查獲甲○○所
      有之第一級毒品海洛因1 小包（原淨重0.2540公克、驗餘
      淨重0.2497公克）、供施用海洛因及甲基安非他命之削尖
      剷管2 支及注射針筒1 支，並經警採集其尿液送驗，檢驗
      結果確呈嗎啡、甲基安非他命陽性反應。
（五）案經彰化縣警察局鹿港分局報請臺灣彰化地方法院檢察署
      檢察官偵查起訴。
二、理由
（一）被告甲○○於本院準備程序中，就上揭犯罪事實均為有罪
      之陳述，且所犯係死刑、無期徒刑、最輕本刑為3 年以上
      有期徒刑以外之罪，經本院合議庭依刑事訴訟法第273 條
      之1 第1 項之規定，裁定由受命法官1 人獨任進行簡式審
      判程序。
（二）上揭犯罪事實，業據被告甲○○於警詢時及偵審中坦承不
      諱，且被告於上揭時地為警查獲後，經警採集其尿液送驗
      結果，確呈現甲基安非他命陽性反應及海洛因代謝物之可
      待因、嗎啡陽性反應，有詮昕科技股份有限公司出具之濫
      用藥物尿液檢驗報告及彰化縣警察局鹿港分局委託檢驗尿
      液代號與真實姓名對照認證單各1 份在卷可稽。又扣案之
      白色粉末1 包經檢驗含有第一級毒品海洛因成份，亦有行
      政院衛生署草屯療養院鑑定書1 份附卷可憑（見臺灣彰化
      地方法院檢察署98年度毒偵字第1032號卷第12頁）。此外
      ，復有搜索扣押筆錄、扣押物品目錄表、扣押物品清單、
      現場照片及扣案之海洛因1 包、削尖剷管2 支及注射針筒
      1 支可資佐證，足認被告自白與事實相符，堪可採信，被
      告確有施用第一級毒品海洛因及第二級毒品甲基安非他命
      之犯行至為明確。
（三）按修正毒品危害防制條例就施用毒品者，僅於「初犯」及
      「5 年後再犯」二種情形，有其追訴條件之限制，即須於
      初犯經觀察、勒戒或強制戒治釋放後，5 年內均無施用毒
      品之行為，始能認其前所實施之觀察、勒戒或強制戒治已
      足遮斷毒癮，而得於5 年後再犯時，再予適用初犯之規定
      ，重行觀察、勒戒等程序；倘5 年內已經再犯，被依法追
      訴處罰，縱其第3 次（或第3 次以上）施用毒品之時間在
      初犯釋放5 年以後，即與「5 年後再犯」之情形有別，且
      因已於「5 年內再犯」，顯見其再犯率甚高，原實施觀察
      、勒戒或強制戒治，已無法收其實效，而無5 年戒斷期之
      存在，自無再經觀察、勒戒及強制戒治之必要，應由檢察
      官逕行起訴（最高法院95 年 度台非字第59號判決、95年
      度台非字第65號判決及95年度第7 次刑事庭會議決定足供
      參照）。本件被告於89年間因施用毒品案件，於89年5 月
      9 日經觀察、勒戒執行完畢釋放，復於同年間再因施用毒
      品行為，經法院裁定送觀察勒戒，於89年8 月22日執行完
      畢釋放，有臺灣高等法院被告前案紀錄表可查，揆諸前開
      最高法院判決及決議，因被告於89年第一次觀察勒戒後之
      5 年內，業有施用毒品之行為，則本次被告分別於98年4
      月22日、23日再次施用毒品之犯行，即與5 年後再犯之情
      形有別，自應逕行起訴。
（四）核被告甲○○所為，係犯毒品危害防制條例第10條第1 項
      、第2 項之施用第一級毒品及施用第二級毒品罪。被告持
      有第一級、第二級毒品之低度行為，分別為施用之高度行
      為所吸收，不另論罪。
（五）被告曾有前開犯罪事實部分所述之論罪科刑執行情形，今
      被告於有期徒刑執行完畢後，5 年以內故意再犯本件有期
      徒刑以上之罪，為累犯，應依刑法第47條第1 項之規定加
      重其刑。
（六）量刑理由：爰審酌被告經觀察、勒戒與刑之執行後，猶未
      能深切體認毒品危害己身之鉅，及早謀求脫離毒害之道，
      反而於出監後再犯，未見收斂、警惕，無視於毒品對於自
      身健康之戕害及國家對於杜絕毒品犯罪之禁令，自有使其
      接受相當時期監禁以敦化性情之必要，再審酌施用毒品為
      自戕行為，犯罪心態與一般刑事犯罪之本質並不相同，容
      應以「病人」之角度考量，並慮及施用毒品後常伴隨其餘
      反社會性之行為出現，對社會造成危害，及其犯罪之動機
      、方法、手段、暨犯後坦承犯行，到庭態度良好等一切情
      狀，分別量處如主文所示之刑，並定應執行刑。
（七）扣案之第一級毒品海洛因1 包，應依毒品危害防制條例第
      18條第1 項前段之規定予以宣告沒收銷燬之。另扣案之削
      尖剷管2 支，則係被告所有、供施用第一級及第二級毒品
      所用之物；注射針筒1 支，則係被告所有、供施用第一級
      毒品所用之物，業據被告於審理中供明在卷，應依刑法第
      38條第1 項第2 款規定，予以宣告沒收如主文所示。
三、應適用之法條：
（一）刑事訴訟法第273 條之1 第1 項，第299 條第1 項前段、
      第310 條之2 、第454 條第1項。
（二）毒品危害防制條例第10條第1 項、第2 項、第18條第1 項
      前段。
（三）刑法第11條前段、第47條第1 項、第51條第5 款、第38條
      第1項第2款。
四、如不服本件判決，得自收受送達之日起10日內，向本院提起
    上訴。
本案經檢察官張聖傳到庭執行職務。
中    華    民    國    98    年    8     月    7     日
                  刑事第五庭          法  官  周淡怡
以上正本證明與原本無異。
如不服本判決應於收受判決後10日內向本院提出上訴書狀，並應
敘述具體理由；其未敘述上訴理由者，應於上訴期間屆滿後20日
內向本院補提理由書（均須按他造當事人之人數附繕本）「切勿
逕送上級法院」。
中    華    民    國    98    年    8     月    7     日
                                      書記官  陳文新
附錄論罪科刑法條全文
毒品危害防制條例第10條
施用第一級毒品者，處6月以上5年以下有期徒刑。
施用第二級毒品者，處3年以下有期徒刑。


司法院資訊處製作；財團法人民間司法改革基金會備份。
